最高法院刑事判決　　　　　　　　　 111年度台上字第1001號
上　訴　人　黃炳榮
上列上訴人因違反毒品危害防制條例案件，不服臺灣高等法院高
雄分院中華民國110年11月3日第二審判決（110年度上訴字第740
號，起訴案號：臺灣橋頭地方檢察署109年度偵字第2067號），
提起上訴，本院判決如下：
    主  文
上訴駁回。
    理  由
一、按刑事訴訟法第377 條規定，上訴於第三審法院，非以判決
    違背法令為理由，不得為之。是提起第三審上訴，應以原判
    決違背法令為理由，係屬法定要件。如果上訴理由書狀並未
    依據卷內訴訟資料，具體指摘原判決不適用何種法則或如何
    適用不當，或所指摘原判決違法情事，顯與法律規定得為第
    三審上訴理由之違法情形，不相適合時，均應認其上訴為違
    背法律上之程式，予以駁回。
二、本件原審經審理結果，認為上訴人黃炳榮有所載違反毒品危
    害防制條例各犯行明確，因而維持第一審論處上訴人犯販賣
    第二級毒品 2罪刑（均累犯，皆量處有期徒刑），並諭知沒
    收之判決，駁回其在第二審之上訴，已載敘其調查取捨證據
    之結果及憑以認定各該犯罪事實之心證理由，就上訴人否認
    犯罪之供詞及所辯，認非可採，亦依調查所得證據予以論述
    指駁，有卷存資料可資覆按。
三、上訴意旨略以：㈠上訴人與證人洪世傑通訊軟體LINE（下稱
    LINE）對話內容，或不能排除合資購毒，或未提到交易數量
    、價金，均不足以認定為毒品交易，又洪世傑供述收受毒品
    時間點、賒欠購毒款項等節，有違常情，原判決僅憑其有瑕
    疵之單一指訴為不利上訴人之認定，採證違法。㈡原審未勘
    驗洪世傑扣案手機中與上訴人間LINE完整對話內容，有應於
    審判期日調查證據未予調查之違法。
四、犯罪事實之認定、證據之取捨及證明力之判斷，俱屬事實審
    法院之職權，此項職權之行使，倘不違背客觀存在之經驗法
    則或論理法則，即不違法，觀諸刑事訴訟法第155條第1項規
    定甚明，自無許當事人任憑主觀妄指為違法，而資為合法之
    第三審上訴理由。又毒品交易之補強證據，並非以證明犯罪
    構成要件之全部事實為必要，倘得以佐證購毒者之指證非屬
    虛構，而能予保障其陳述之憑信性者，即已充足。且販賣毒
    品行為一向懸為厲禁，販毒者為避免遭監聽查緝，以通訊工
    具聯繫時，基於默契或共識，以暗語代之或僅相約見面，未
    敘及交易細節，即可於碰面時進行交易，於聯繫中未明白陳
    述實情，並不違背常情，雖非直接可以推斷該被告之犯罪，
    但以此項證據與購毒者之陳述或其他案內證據為綜合判斷，
    若足以認定犯罪事實者，仍不得謂非補強證據。
    原判決認定上訴人上開犯行，係綜合上訴人部分供述、證人
    洪世傑不利於上訴人之證詞，酌以所列其餘證據資料及案內
    其他證據調查之結果而為論斷，詳敘憑為判斷洪世傑指證上
    訴人確有於所載時地販賣毒品甲基安非他命等證詞與事實相
    符，所為該當販賣第二級毒品罪構成要件之理由綦詳，復依
    調查所得，說明洪世傑有因販賣毒品案遭警查獲，其毒品需
    求量大、資金調度頻繁，且隨價格、貨源等因素而更異購毒
    對象，不悖常情，其是否另有毒品來源、曾否賒帳，均無礙
    上開證述之真確性，而上訴人供稱係合資購毒或對話所指係
    代洪世傑租車等辯詞，或前後齟齬，或與卷附LINE對話紀錄
    截圖、五星級汽車商行回函暨所檢送代保管單所示內容不符
    ，委無可採等各情，其審酌之依據及判斷之理由。凡此，概
    屬原審採證認事職權之合法行使，核其論斷說明，衡諸經驗
    及論理等證據法則皆無違背，既非僅以洪世傑之供述為論罪
    之唯一證據，且綜合調查所得之各直接、間接證據而為論斷
    ，自非法所不許，無所指欠缺補強證據之違法。又：㈠卷附
    相關上訴人與洪世傑間之LINE對話紀錄截圖雖未直接言及係
    交易毒品甲基安非他命，惟上訴人坦認確有譯文內容之通話
    （見偵查卷第83、84頁，第一審卷第79至83頁），自對話內
    容之情節整體觀之，雙方對話就交易標的內容存有一定默契
    ，且以暗語稱之，僅刻意隱諱談論，客觀上非可僅依訊息表
    面文意遽然評定其實情，原審本於採證之職權，採信洪世傑
    指證「剁半支雞」、「不要上次那家店的」、「你換的」、
    「机 -回來了」，係毒品甲基安非他命數量、換貨源及貨到
    等暗語，雙方確有毒品甲基安非他命交易之證詞，認定彼等
    間已達成買賣該類毒品之合意，因認與上訴人被訴之犯罪事
    實具有相當程度關聯性，雖非直接可以推斷上訴人之犯罪，
    但以此項證據與洪世傑不利於上訴人之證言，勾稽上訴人曾
    坦承上揭對話內容與購買毒品甲基安非他命事宜相關，酌以
    案內其他證據資料綜合判斷，足以認定其犯罪事實，以所載
    LINE對話紀錄截圖為論罪之補強證據，並無不合，無所指欠
    缺補強證據之違法。㈡苟無營利之意圖，無償受他人委託，
    出面共同合資購買，並分攤價金及分受毒品，以便利、助益
    委託人施用者，固為幫助施用毒品；倘以營利之意圖交付毒
    品、收取對價，無論毒販原即持有待交易之毒品，抑或與買
    方議妥交易內容後，始轉向上手取得毒品交與買方，亦不論
    該次交易係起因於賣方主動兜售或買方出言洽購，毒販交付
    毒品既有營利意圖，即非可與單純為便利施用者代為購買毒
    品之情形等同視之，而論以幫助施用毒品罪，二者之別，主
    要仍在有無營利之意圖。原判決依憑上開事證，就如何認定
    上訴人有販賣毒品營利之意圖，所辯係合資購毒無可採信，
    理由內已析論明白，符合論理法則且不違背社會經驗之合理
    判斷，至於上訴人何以 3日後始交付毒品或允諾洪世傑賒欠
    部分款項，俱無礙其犯罪事實之認定，亦不能資為上訴人未
    販賣毒品之有利認定，依確認之事實，論以前揭販賣第二級
    毒品之罪，洵無違誤。
五、刑事訴訟法所稱依法應於審判期日調查之證據，係指與待證
    事實有重要關係，在客觀上顯有調查必要性之證據而言，其
    範圍並非漫無限制，必其證據與判斷待證事實之有無，具有
    關聯性，得據以推翻原判決所確認之事實，而為不同之認定
    ，若僅枝節性問題，或所證明之事項已臻明確，或就同一證
    據再度聲請調查，自均欠缺其調查之必要性，未為無益之調
    查，無違法可言。
    原判決依據調查所得，已記明上訴人確有所載各犯行，參酌
    卷內其他證據佐證不虛之論證，既就相關事證詳加調查論列
    ，認定綜合調查之結果，已適足證明上訴人有各該犯行，核
    屬其審酌全般證據資料，本於確信而為獨立之判斷，就上訴
    人聲請勘驗洪世傑於另案扣案之手機，何以不具調查必要性
    ，已說明其裁酌理由，以主要待證事證已臻明確，足以認定
    上訴人販賣毒品犯行，未為其他無益之調查，概屬原審法院
    調查證據之裁量範疇，難認有證據調查未盡之違法。
六、依上所述，上訴意旨猶執所辯陳詞否認犯罪，並謂原判決有
    採證違法、調查職責未盡等前情，指摘原判決違法，係對於
    原判決已說明論駁之事項再事爭辯，或對於事實審法院取捨
    證據與判斷證明力之職權行使，徒以自己說詞，任意指為違
    法，且重為事實之爭執，與法律規定得為第三審上訴理由之
    違法情形，不相適合，應認其上訴為不合法律上之程式，予
    以駁回。
據上論結，應依刑事訴訟法第395條前段，判決如主文。
中    華    民    國   111    年    3     月    23    日
                  刑事第九庭審判長法  官  段  景  榕  
                                  法  官  鄧  振  球  
                                  法  官  楊  力  進  
                                  法  官  汪  梅  芬  
                                  法  官  宋  松  璟  
本件正本證明與原本無異
                                  書記官
中    華    民    國   111    年    3     月    30    日